【裁判字號】    89,易,25
【裁判日期】    890525
【裁判案由】    詐欺等
【裁判全文】
臺灣高雄地方法院刑事判決                            八十九年度易字第二五號
    公  訴  人  台灣高雄地方法院檢察署檢察官
    被      告  丙○○
                丁○○
                乙○○
                戊○○
    共      同
    選任辯護人  康清敬
右列被告等因竊盜等案件，經檢察官提起公訴（八十八年度偵字第二五七三五號），
本院判決如左：
    主  文
丙○○共同連續竊盜，處有期徒刑捌月，緩刑貳年。其餘被訴詐欺得利既遂、詐欺得
利未遂部分，均無罪。
丁○○共同連續竊盜，處有期徒刑捌月，緩刑貳年。其餘被訴詐欺得利未遂部分，無
罪。
乙○○、戊○○，均無罪。
    事  實
一、緣丙○○與丁○○於民國八十八年九月十九日十時許，共乘機車行經高雄市○鎮
    區○○路四八七號附近路口時，見甲○○所有於同日某時遺失在該處之汽車鑰匙
    一支及中控鎖一把，竟基於共同意圖為自己不法所有之犯意聯絡，由丁○○下車
    撿拾，交付與丙○○收執，予以侵占入己。旋丙○○試按中控鎖，發現附近甲○○所有車牌號碼ＺＡ－三七八三號自小客車之車燈有閃爍現象，兩人遂共同意圖
    為自己不法之所有，並基於概括之犯意，先推由丙○○以上開中控鎖開啟車門，
    丁○○在旁把風，共同竊取該自用小客車，得手後，由丙○○駕駛搭載丁○○離
    去。繼之於同日下午約二時三十分許，二人將前揭自小客車駛至高雄市○○區○○路三十八號前空地停放，因見附近一部車牌號碼ＹＵ－九六一七號之自用小客
    車破舊不堪使用，遂推由丙○○徒手竊取該車車牌二面，丁○○在旁把風，得手
    後，再換裝於前揭竊得之車牌號碼ＺＡ－三七八三號自小客車上使用，以逃避警
    方查緝。嗣於同年十月八日晚上八時三十分許，丙○○與丁○○、戊○○及乙○○，前往高雄市政府警察局所屬東區拖吊場，欲領回被違規拖吊至該處懸掛失竊
    車牌ＹＵ－九六一七號之失竊車輛時，因拖吊場人員發現為失竊車輛報警當場查
    獲。
二、案經高雄市政府警察局移送台灣高雄地方法院檢察署檢察官偵查起訴。
    理  由
壹、被告丙○○、丁○○有罪部分：
一、右揭被告丙○○侵佔遺失之車鑰匙及中控鎖一把，及連續竊取他人之自小客車、
    自小客車之車牌等事實，業據被告丙○○於警、偵訊及本院審理時供承不諱；被
    告丁○○於警訊及偵、審中亦坦承侵佔遺失之車鑰匙及中控鎖一把，竊取他人之
    自小客車之事實，惟辯稱：其僅在被告丙○○竊取前揭車牌之際，在旁觀看，並
    無竊取車牌之主觀犯意云云，惟查被告丁○○與被丙○○共同行竊車牌二面事實
    ，業據被告丁○○於偵查中供承不諱，核與被告丙○○於警訊及偵、審中供述相
    符，且共同正犯之成立，不以兼具意思聯絡及行為分擔為必要，若以自己共同犯
    罪之意思，視他人犯罪之實行為自己之實行，亦為共同正犯，本件被告丁○○於
    被告丙○○竊取他人車牌之際，係在旁觀看等情，為其所不否認，則其前既與被
    告丙○○共同竊取他人之自小客車，後於被告丙○○竊取車牌時，又在場觀看且
    無出言阻止，亦無立即離去，自難謂其與被告丙○○間無竊盜之犯意聯絡，是被
    告丁○○上開所辯，尚不足採。又上開車輛及車牌，係分別為被害人甲○○、林
    玉霫所有於上開時地失竊之事實，亦據渠等於警訊中指訴在卷，並有其等領回贓
    物出具之贓物認領保管單二紙及車輛竊盜車牌失竊資料個別查詢報表、高雄市政
    府警察局車輛尋獲受理報案單各一紙附卷可稽。事證明確，被告二人犯行堪以認
    定。
二、核被告丙○○、丁○○所為，係分別犯刑法第三百三十七條之侵占遺失物、第三
    百二十條第一項之竊盜罪。被告二人就上揭犯行，有犯意之聯絡及行為之分擔，
    均為共同正犯。又被告二人二次竊盜犯行，時間緊接，方法相同，觸犯構成要件
    相同之罪名，顯係基於概括犯意反覆為之，應依連續犯規定，論以一罪。又被告
    二人所犯侵占遺失物罪與竊盜罪，有方法結果之牽連關係，應從一重之竊盜罪論
    處。爰審酌被告二人皆無前科，素行良好，被告丙○○犯後坦承犯行不諱，被告
    丁○○亦供承大部分犯行，均深俱悔意，又已與被害人甲○○達成民事上和解，
    賠償甲○○三萬元，此有和解書一紙在卷可稽，失竊車輛及車牌亦已領回，被害
    人所受損害非重等一切情狀，均量處如主文所示之刑。又被告二人前均未曾受有
    期徒刑以上刑之宣告，此有卷附台灣高等法院被告全國前案紀錄表二紙在卷可參
    ，渠等因一時貪念，誤罹刑章，經此偵審程序，當知所警惕，信無再犯之虞，本
    院認所宣告之刑，均以暫不執行為適當，爰諭知緩刑二年，以啟自新。
貳、被告丙○○、丁○○、乙○○、戊○○無罪部分：
一、公訴意旨略以：被告丙○○於八十八年九月二十六日下午，駕駛如事實欄所載之
    竊得自小客車，搭載被告乙○○至高雄市○○街二十二號附近網路咖啡上網，惟
    因違規停車遭拖吊至高雄市政府警察局所屬東區拖吊場內，竟共同基於意圖為自
    己不法所有之詐欺得利犯意聯絡，於同日下午三時許，至該拖吊場，由被告乙○○進入拖吊場內將該竊得之自小客車原有之車牌號碼ＺＡ－三七八三號車牌重新
    裝上，而由被告乙○○持原置於ＺＡ－三七八三號自小客車車內之行車執照供拖
    吊場人員查證，使拖吊場人員陷於錯誤，誤認無違規記錄，而交付前開自小客車
    ，免除繳交違規拖吊費用，詐欺得利得逞。被告丙○○領回該車後，又因違規停
    車，於同年十月七日，在上開同一地點，再次被拖吊，被告丙○○即夥同被告丁○○、乙○○、戊○○於同日下午一時許，共同企圖以同前方式矇騙拖吊場人員
    領車，因見拖吊場人員注意監管而作罷。四人復於同年月八日晚上八時三十分許
    ，基於詐欺得利之概括犯意聯絡，再次前往領車，因拖吊場人員察覺有異，致未
    得逞，因認被告四人涉有詐欺得利既遂、未遂之罪嫌等語。
二、按犯罪事實，應依證據認定之，無證據不得推定其犯罪事實。又不能證明被告犯
    罪者，應諭知無罪之判決。刑事訴訟法第一百五十四條、第三百零一條第一項分
    別定有明文。又按詐財罪之成立，要以加害者有不法而取得財物之意思，被害者
    因此行為，致表意有所錯誤，而其結果為財產上之處分，最高法院十九年上字第
    一六九九號判例意旨可資參照。
三、本件公訴人認被告四人涉犯詐欺得利罪嫌，係以被告四人於警、偵訊之自白、東
    區拖吊場錄影帶二捲及拖吊場領據一紙等，為其論罪依據。訊據被告四人固不諱
    言於上開時地，前往領車事實，惟均堅決否認上開犯行，被告丙○○、乙○○辯
    稱：伊等第一次領車之所以先更換車牌，係因至櫃檯辦理領車手續時，承辦人員
    告知須出示行照，伊等慮及該被拖吊車輛所懸掛之車牌號碼與行照（被告丙○○
    自失竊車輛之擋陽板內取得）號碼不符，遂先更換車牌再至櫃檯辦理領車，孰知
    承辦人員竟告知該車牌號碼查無違規拖吊紀錄，毋庸繳費，伊等遂將車輛領回，
    並無詐騙意圖。之後第二、三次前往領車，其目的亦均在於領車，並非意在詐取
    免繳違規拖吊費用等語；被告丁○○、戊○○亦均辯稱：伊等前往托吊場，係欲
    將車輛領回，並非意圖免繳拖吊費用等語。經查：
（一）被告四人於警、偵訊均僅供承渠等至高雄市政府警察局所屬東區拖吊場領車之
      經過，而未自承施用詐術矇騙拖吊場人員，以得免繳違規拖吊費之不法利益，
      被告丙○○於警訊更供述：「：：：我與乙○○一同前往拖吊場並由我告訴乙○○在拖吊場內將原失竊車牌從重裝上並卸下已報廢車牌，並取下該車行照準
      備繳罰款並領車（當時因警方查不到拖吊該車原車牌號碼，所以不用繳罰款讓
      乙○○將該車開出拖吊場）：：：」等語，被告丁○○、戊○○於警訊亦均供
      稱：「因為丙○○叫我去換車牌才能領回該車：：：」等語，所供相符，顯見
      其等換裝車牌之目的，係因被拖吊車輛所懸掛之車牌號碼與行照上之車牌號碼
      不符，無法領車，伊等為達將車領回之目的，始先換裝車牌，是其等之目的在
      於領車，而非企圖詐得免繳違規拖吊費用之不法利益甚明。被告四人辯稱其等
      並無詐騙意圖等語，非屬無稽。
（二）次查，被告四人數次前往上揭拖吊場欲領車時，皆先至該拖吊場之櫃檯欲辦理
      領車手續，惟因行照上之車牌號碼與前揭自小客車上懸掛之車牌號碼不同，致
      無法領車，被告四人始以更換車牌之方式，思欲將車輛領回等情，亦經被告四
      人供承甚明，所供互核一致，衡情倘被告四人主觀上有詐欺意圖，則渠等在領
      車前，即應先至停車場內更換車牌，再至櫃檯辦理領車手續，豈有先至櫃檯辦
      理領車手續，經拖吊場人員告知車牌不符不能領車，或告知先找車時，始進入
      停車場內更換車牌之理。參以證人即三次在上揭拖吊場為被告四人辦理領車手
      續之東區拖吊場職員己○○於本院證稱：若車主前來拖吊場欲取車時，電腦上
      查無拖吊紀錄，倘證件齊全，車主仍應繳費，始得領回車子等語，顯然依規定
      當電腦查無拖吊記錄時，若證件齊全，仍應繳費，而被告丙○○、乙○○二人
      第一次領車時，已提出被告乙○○之駕照及被拖吊車輛之行車執照，並已填妥
      領回車輛之領據，證件均已齊全，此業據被告丙○○、乙○○於本院供述在卷
      ，復有領據一紙在卷可稽，則依規定被告丙○○、乙○○領車時本應繳費，始
      能將車領回，惟當天承辦人員竟未令其繳費，即同意其等將車輛領回，此或為
      拖吊場承辦人員之疏失，惟顯非被告丙○○、乙○○所明知，足證被告丙○○
      、乙○○第一次領車時，並無詐騙意圖甚明。
（三）又查，領回被違規拖吊車輛之費用，每日僅一千八百元，此業據證人己○○於
      本院證述甚明，而被告四人於發現車輛被拖吊時，均立即於當日前往領車，此
      業被告四人供承在卷，既係當天拖吊，當天領車，其費用自不可能太高，徵諸
      常理，被告四人自無企圖免繳此少數費用，而甘冒被發現領取失竊車輛之危險
      ，是被告四人辯稱其無詐欺犯意等語，應足採信。
四、綜上所述，被告四人更換車牌之目的既在於領車，而非在於獲得免繳違規拖吊費
    用之不法利益，此外，復查無其他積極證據足資證明被告有詐欺得利犯行，既不
    能證明被告四人犯罪，揆諸前開說明，爰均依法為無罪判決之諭知。
據上論斷，應依刑事訴訟法第二百九十九條第一項前段、第三百零一條，刑法第二十
八條、第五十六條、第三百三十七條、第三百二十條第一項、第五十五條、第七十四
條第一款、罰金罰鍰提高標準條例第一條前段，判決如主文。
中      華      民      國      八十九      年    五    月    二十五    日
                                      臺灣高雄地方法院刑事第七庭
                                          法  官    李  璧  君
右正本證明與原本無異。
如不服本判決，應於判決送達後十日內，向本院提出上訴狀。
                                          書記官    李  忠  霖
中      華      民      國      八十九      年    五    月    二十九    日
附錄本案論罪科刑法條全文：
刑法第三百二十條第一項：
意圖為自己或第三人不法之所有，而竊取他人之動產者，為竊盜罪，處五年以下有期
徒刑、拘役或五百元以下罰金。
刑法第三百三十七條：
意圖為自己不法之所有，而侵占遺失物、漂流物或其他離本人所持有之物者，處五百
元以下罰金。


司法院資訊處製作；財團法人民間司法改革基金會備份。
